【裁判字號】    97,上易,201
【裁判日期】    970506
【裁判案由】    傷害
【裁判全文】
臺灣高等法院高雄分院刑事判決         97年度上易字第201號
上  訴  人  臺灣屏東地方法院檢察署檢察官
被      告  甲○○
上列上訴人因被告傷害案件，不服臺灣屏東地方法院96年度易字
第841 號中華民國96年12月27日第一審判決（聲請簡易判決處刑
案號：臺灣屏東地方法院檢察署96年度偵字第3859號），提起上
訴，本院判決如下：
    主  文
上訴駁回。
    理  由
一、公訴人聲請簡易判決處刑意旨（即公訴意旨）略以：被告甲
    ○○（原名：黃聰毅，96年5 月8 日更名為甲○○）與告訴
    人乙○○素有積怨，乙○○於民國96年5 月7 日上午11時50
    分許，騎乘機車行經屏東縣枋寮鄉○○村○○路與福東路交
    岔口時，見被告正在該處水果攤購買水果，即基於傷害人之
    身體之犯意，徒手毆打被告成傷（乙○○傷害部分，業經臺
    灣屏東地方法院96年度簡字第1408號判決在案），詎被告可
    預見若徒手奪取有敵意之人手中之水果刀，可能造成奪取者
    受有傷害，竟仍不違背其本意，於其遭乙○○毆打後隨即轉
    身拿取置於水果攤上之水果刀，並將水果刀置於胸前，而乙
    ○○因恐遭被告持刀傷害，乃出手欲搶下被告手中之水果刀
    ，雙方拉扯，乙○○因此受有右手小指裂創1.2 公分X0.3公
    分、右手拇指裂創0.5 公分X0.2公分之傷害。因認被告涉犯
    刑法第277 條第1 項之普通傷害罪。
二、按犯罪事實應依證據認定之，無證據不得認定犯罪事實，又
    不能證明被告犯罪者，應諭知無罪判決，刑事訴訟法第154
    條第2 項及第301 條第1 項分別定有明文；次按告訴人之告
    訴，係以使被告受刑事訴追為目的，是其陳述是否與事實相
    符，仍應調查其他證據以資審認。如積極證據不足為不利於
    被告事實之認定時，即應為有利於被告之認定，更不必有何
    有利之證據（最高法院52年台上字第1300號、30年上字第81
    6 號判例要旨可參）。
三、證據能力：
    後述關於證人等於審判外之陳述及卷附書證即書面之傳聞證
    據等部份，檢察官、被告已於本院審理調查上開證據時，就
    此證據能力均表示無意見，且本院認為以之作為本件論証之
    證據，均與待證事實具有關聯性，作為本案之證據亦屬適當
    ，依刑事訴訟法第159 條之5 第1 項規定，自得為證據。
四、公訴人認被告甲○○涉犯上開傷害罪嫌，係以被告自白、告
    訴人乙○○指訴、證人許明麟及陳秀貞證詞、芳源中醫診所
    診斷證明書及扣案水果刀等情為據。然訊據被告固坦承其於
    上開時、地，因先遭告訴人乙○○毆打頭部及肩膀，遂轉身
    自許明麟、陳秀貞所擺設之水果攤上，拿取水果刀1 把置於
    胸前，告訴人旋伸手上前搶取該把水果刀等情，惟否認有何
    被訴傷害犯行，辯稱：我當時是兩手握著刀子放在胸前，沒
    有揮動刀子，告訴人及水果攤老闆娘就上前搶刀子，我叫他
    們放手後，就把刀子放下來，告訴人因此不小心遭刀割傷等
    語。
五、經查：
(一)、被告甲○○自證人許明麟、陳秀貞所擺設之水果攤上拿起扣
    案之水果刀後，尚未揮動該把水果刀，告訴人乙○○即上前
    抓住被告拿刀之手，證人陳秀貞見狀亦上前按住該把水果刀
    ，後來證人許明麟、林照桂亦上前，經證人陳秀貞要求被告
    將刀放下，被告即放下該把水果刀等事實，業據證人陳秀貞
    於檢察事務官訊問及原審具結證述甚詳（見偵卷第15頁、原
    審卷第23頁背面），又證人陳秀貞與被告及告訴人原本均不
    相識一節，業經證人陳秀貞於原審證述甚明（見原審卷第23
    頁背面），堪認被告所辯其並未持扣案之水果刀對告訴人為
    攻擊行為，告訴人右手小指及拇指之傷勢非其故意造成等語
    ，尚非不可採信。
(二)、證人許明麟於檢察事務官訊問時陳稱：「我看到被告拿刀，
    就走到水果攤前握住他的刀，我無法確定被告有沒有揮，但
    我確定他沒有拿刀去揮對方的手，而且揮刀時對方（即告訴
    人）沒有用手擋，但我有看到告訴人一隻手握住對方的手，
    另一隻手握在刀的金屬部分，地上有一滴血，位置是在告訴
    人握刀正下方。」等語（見偵卷第9 頁），佐以告訴人所受
    傷勢僅右手小指裂創1.2 公分X0.3公分及右手拇指裂創0.5
    公分X0.2公分，有芳源中醫診所96年5 月7 日診斷證明書1
    紙附卷可憑（見警卷第20頁），其傷口範圍如此小，應屬告
    訴人以手按住被告之手並互相拉扯之際，不慎被扣案水果刀
    劃傷所造成，自非被告故意持刀砍傷所致。
(三)、告訴人固於警詢、檢察事務官訊問時指訴歷歷，然其指訴已
    與前述證人之證詞不符，再依一般經驗法則判斷，被告當時
    果真有持刀傷害之意，則以扣案水果刀之刀鋒長約19公分許
    （見警卷第19頁照片），告訴人之小指、拇指豈有僅受上述
    之輕微傷勢，又依告訴人所陳其先前遭被告率眾毆傷，其因
    此對被告提出告訴，雙方均心有不滿，其方於案發時地與被
    告發生爭吵，並動手推打被告（見警卷第3 、4 頁、偵卷第
    8 頁），而被告亦對告訴人提出傷害告訴（告訴人另犯傷害
    部分，業經臺灣屏東地方法院96年度簡字第1408號判決在案
    ）等情，被告與告訴人間已有怨隙存在，自難僅以告訴人片
    面陳述遽為對被告不利之認定。
(四)、證人許明麟於警詢時固曾陳稱「被告有持上開水果刀往告訴
    人身上砍去」（見警卷第12頁），然其於檢察事務官訊問時
    改稱「其不確定被告當時有無揮刀」（見偵卷第9 頁），嗣
    於原審則具結證稱：「那時水果攤還有其他客人，其並未目
    睹到被告與告訴人打架之過程，是被告與告訴人已經在拉扯
    刀子時，其方過去」等語（見原審卷第24頁背面）；則證人
    許明麟關於此部份之陳述前後已有不一，再據證人陳秀貞於
    原審具結所證：「那時水果攤有其他客人，其當時切西瓜給
    被告，所以看得很清楚等語（見原審卷第23頁背面），而證
    人許明麟亦證稱：「陳秀貞對於案發過程應該看得比較清楚
    」（見原審卷第24頁背面），足見證人許明麟並未目睹本案
    案發全部過程，應以當時距離被告、告訴人2 人最近，且目
    睹全程之證人陳秀貞所為證詞，較可採信，自無法以證人許
    明麟警詢所為證詞為不利於被告之認定。
(五)、公訴人起訴及上訴意旨雖均認「被告可預見若徒手奪取有敵
    意之人手中之水果刀，可能造成奪取者受有傷害，竟仍不違
    背其本意，於遭告訴人毆打後隨即取刀置於胸前，致告訴人
    出手搶下被告手中之刀子時，於雙方拉扯過程中受傷，而認
    被告主觀上有傷害之未必故意」等語；然衡諸社會客觀經驗
    法則，一般人於見他人持有利刃在身，未敢上前奪刀或逕行
    閃避，應屬常情，無從認定被告上述持刀之時，有何可預見
    告訴人於當時會有奪刀而可能受有傷害之情，則被告當時因
    先遭告訴人毆打而拿取現場水果刀置於胸前，被告顯然係基
    於自我防衛意思，公訴人僅以被告持刀之舉，遽認被告即有
    傷害之未必故意，尚嫌速斷。
六、綜上所述，公訴人起訴所舉證據，尚不足使法院達於通常一
    般之人均不致有所懷疑，而得確信被告有為被訴傷害犯行，
    自無從形成被告有罪之確信。此外，復查無其他積極證據足
    資認定被告有何公訴人所指之傷害犯行，被告被訴上開傷害
    罪自屬不能證明。原判決因而以不能證明被告犯罪，而為被
    告無罪之諭知，核無違誤；公訴人仍執前詞提起上訴，指摘
    原判決不當，為無理由，應予駁回。
據上論斷，應依刑事訴訟法第368條，判決如主文。
本案經檢察官方娜蓉到庭執行職務。
中    華    民    國    97    年    5     月    6     日
               刑事第一庭   審判長法  官  郭雅美
                                  法  官  莊崑山
                                  法  官  張意聰
以上正本證明與原本無異。
本判決不得上訴。
中    華    民    國    97    年    5     月    6     日
                                  書記官  陳金


司法院資訊處製作；財團法人民間司法改革基金會備份。
